臺灣板橋地方法院刑事判決　　　　　　100年度簡上字第550號
上　訴　人
即　被　告　洪水鐙
選任辯護人　李宏澤律師
上列上訴人即被告因竊盜案件，不服本院100 年度簡字第3819號
中華民國100 年5 月24日第一審刑事簡易判決（聲請簡易判決處
刑案號：100 年度偵字第8336號），提起上訴，本院管轄之第二
審合議庭判決如下：
    主  文
原判決撤銷。
洪水鐙竊盜，處拘役壹拾日，如易科罰金，以新臺幣壹仟元折算
壹日。扣案之扳手壹支沒收。
    事  實
一、洪水鐙意圖為自己不法之所有，於民國100 年2 月20日凌晨
    零時30分許，前往李博鴻位於新北市板橋區○○○街2 巷1
    弄34號住處前之車棚，以其所有之扳手1 支作為工具（性質
    上非屬兇器，詳後述理由欄之說明），拆卸李博鴻所有腳踏
    車上之菜籃、置水架、煞車方向燈各1 個（價值共計約新臺
    幣〈下同〉400 元），得手後隨即逃離現場。嗣經李博鴻發
    覺遭竊並報警處理，經警通知洪水鐙到案說明，由洪水鐙主
    動交付而扣得上開遭竊之物品（已發還李博鴻）及作案用之
    扳手1 支，始悉上情。
二、案經新北市政府警察局板橋分局報請臺灣板橋地方法院檢察
    署檢察官偵查起訴。
    理  由
壹、程序部分：
    按被告以外之人於審判外之陳述，雖不符合刑事訴訟法第15
    9 條之1 至第159 條之4 之規定，但經當事人於審判程序同
    意作為證據，法院審酌該言詞陳述或書面陳述作成時之情況
    ，認為適當者，亦得為證據。當事人、代理人或辯護人於法
    院調查證據時，知有第159 條第1 項不得為證據之情形，而
    未於言詞辯論終結前聲明異議者，視為有前項之同意，刑事
    訴訟法第159 條之5 定有明文。經查，本判決所引用之供述
    證據，當事人於本院準備程序及審判期日中均表示無意見而
    不予爭執，且迄言詞辯論終結前均未聲明異議，本院審酌上
    開證據資料製作時之情況，並無違法、不當或不宜作為證據
    之情事，亦無證據證明係公務員違背法定程序所取得，是認
    為以之作為證據應屬適當，揆諸前開規定，上揭證據資料均
    有證據能力。
貳、實體部分：
一、訊據被告洪水鐙固坦承於前揭時、地，持扣案之扳手拆卸被
    害人李博鴻所有腳踏車上之菜籃、置水架、煞車方向燈各1
    個，並將上開物品帶回家中等情，惟矢口否認涉有何竊盜之
    犯行，並辯稱：伊不知上開物品是有人的東西云云；辯護人
    則為被告辯護稱：被告有輕度智能障礙，且有強迫囤積之症
    狀，誤以為上開物品為他人廢棄之物，並無不法所有之意圖
    ，應依刑法第19條第1 項規定不罰，或依同法第61條第2款
    規定免除其刑等語。經查：
（一）被告於前揭時、地，持扣案之扳手拆卸李博鴻所有腳踏車
      上之菜籃、置水架、煞車方向燈各1 個得手之事實，業據
      被告坦認在卷（見本院簡上卷第26頁），核與證人即被害
      人李博鴻於警詢及本院審理時證述情節相符（見偵查卷第
      1 頁至第5頁 、第74頁至第76頁背面），並有新北市政府
      警察局板橋分局沙崙所扣押筆錄、扣押物品目錄表、贓物
      認領保管單各1 份、上開物品照片2 張在卷可稽（見偵查
      卷第7 頁至第9 頁、第11頁、第14頁），足見被告客觀上
      確有竊取上開物品之行為。又上開扣案之扳手1 支，經合
      議庭以目測外觀並以尺丈量之方式當庭勘驗，勘驗結果為
      ：「扣案扳手1 支外觀為『Ｌ』形之實心條狀物，材質類
      似鋼、鐵材質、『Ｌ』形之較長端長度約為7 公分，較短
      端長度約為4 公分。較長端之部分得以手掌握持。觀察其
      縱面，整支條狀均為平整之六角形，二端之縱面均為平整
      光滑之六角形，縱面六角形部分寬度約為0.5 公分。客觀
      上尚難認為對人之生命、身體構成威脅。」，自難認該扳
      手屬刑法第321 條第1 項第3 款所謂之「兇器」，被告客
      觀上並無攜帶兇器竊盜之情形，附此敘明。
（二）關於被告主觀上有無不法所有意圖一節，被告雖經鑑定後
      為醫院判定其辨識行為違法或依其辨識而行為之能力，已
      達顯著減低之程度（另見下述說明），然此非必然表示被
      告毫無認識其行為之現實意義，仍應依卷內所有事證，具
      體判斷被告主觀犯意之存否。查證人即被害人李鴻博於本
      院審理時具結證稱：上開腳踏車平日停放在伊住處車庫，
      該台腳踏車有用鋼繩鎖從車身圈起來，套在鐵柱上上鎖，
      且鎖用不到兩年，車庫覆蓋頂棚並有圍籬，但車庫本身沒
      有上鎖，車庫內尚停放其他汽、機車，該台腳踏車約騎了
      3 、4 年，平日為伊母親買菜用的等語（見本院簡上卷第
      74頁背面至第76頁），證人李博鴻另於警詢時證稱：遭竊
      物品價值約400 元等語（見偵查卷第2 頁背面），復觀諸
      卷附上開遭竊物品之照片，置水架為金屬材質，外觀平滑
      光亮，無生鏽之痕跡，而菜籃、方向燈外觀亦無明顯碰撞
      、磨損之情形，上開遭竊物品均非極為破舊之物。則該台
      腳踏車既經被害人李鴻博上鎖，置水架、菜籃、方向燈外
      觀亦非陳舊且完好附著於腳踏車上，被告尚須以扳手拆卸
      始可攜離，非徒手觸摸、撿拾即可得，足見被告某程度仍
      可認知上開腳踏車及腳踏車之置水架、菜籃、方向燈均為
      他人所有、尚有價值之物，被告主觀上有竊盜故意甚明。
（三）綜上，本案事證已臻明確，被告犯行洵堪認定，應予依法
      論科。
二、核被告所為，係犯刑法第320 條第1 項之竊盜罪。按行為時
    因精神障礙或其他心智缺陷，致其辨識行為違法或依其辨識
    而行為之能力，顯著減低者，得減輕其刑，刑法第19條第2
    項定有明文。本案經本院囑託亞東紀念醫院鑑定被告於犯罪
    行為當時之精神狀態，經該院覆以：被告於100 年7 月，經
    署立金門醫院判定有輕度智能障礙，並領有輕度智能障礙手
    冊，被告接受鑑定時意識清楚，態度尚稱合作，會談時其注
    意力尚可，情緒穩定，言語量略為簡短，思考流程並無明顯
    障礙，思考內容亦無明顯妄想，然認知能力甚差，心理測驗
    結果顯示被告智商為61，與其學業和生活能力相符，綜上所
    述，被告臨床診斷為智能偏低，屬輕度智能障礙之程度，結
    論認被告臨床診斷為輕度智能障礙，併有強迫囤積行為之症
    狀，此次犯案與其智能障礙、強迫囤積行為相當，其判斷力
    ，已達顯著降低之程度，明顯影響其辨識行為違法或欠缺依
    其辨識而行為之能力等語，有該院100 年9 月7 日出具精神
    鑑定報告書1 份在卷可考，公訴人指上開鑑定報告內容前後
    矛盾，不足採信，惟上開鑑定報告非僅依據被告自述或署立
    金門醫院判定結果，另經由專業精神科醫師與被告詳細會談
    後，綜合被告注意力、情緒穩定性、語言表達、思考流程、
    認知能力等各種情狀，得出上開結論，且本院縱觀該份精神
    鑑定報告書全文，並無明顯前後矛盾之情，從而，上開鑑定
    結果應屬可採，是堪認被告確實因輕度智能障礙，併有強迫
    囤積行為之症狀，致其辨識行為違法或依其辨識而行為之能
    力，有顯著減低之情形，本案自應依刑法第19條第2 項規定
    對其減輕其刑。至辯護人認應依刑法第19條第1 項規定不罰
    ，本案被告行為時辨識行為違法或依其辨識而行為之能力，
    僅達顯著降低之程度，已如前述，尚未達不能辨識其行為違
    法或欠缺依其辨識而行為之程度，自無從依刑法第19條第1
    項規定諭知不罰，併予敘明。
三、另辯護人以被告有輕度智能障礙，併有強迫囤積症狀，且其
    犯後向被害人李鴻博坦承有拿取物品，並歸還竊取物品，配
    合檢警調查，請求援引刑法第59條及第61條之規定，分別減
    輕其刑及免除其刑一節，然本案被告因其行為時為輕度智能
    障礙、強迫囤積行為之症狀，業經本院適用前述刑法第19條
    第2 項之規定減輕其刑；而被告配合檢警調查、積極歸還竊
    取物品、提供作案所用之扳手及坦承客觀上有竊取他人物品
    之行為等情狀，亦僅能作為其犯後態度之參考因素，本院審
    酌全案情節，並綜觀被告犯罪之動機、目的、手段、智識程
    度及其他一切情狀，尚無任何客觀上顯然足以引起一般同情
    ，縱予宣告法定最低度刑猶嫌過重之處，從而，本院認無從
    依刑法第59條規定酌減其刑，自無適用刑法第61條之規定，
    附此說明。
四、原審以被告罪證明確，予以論罪科刑，固非無見，惟原審漏
    未審酌扣案之扳手1 支客觀上對於人之生命、身體安全並不
    具危險性，性質上非屬刑法第321 條第1 項第3 款之「兇器
    」，及未審酌被告有上揭得依法減輕其刑之事由，而未予以
    減刑，均有未洽，本案被告上訴請求諭知無罪判決，雖無理
    由，然原審判決既有上開可議之處，自應由本院管轄之第二
    審合議庭予以撤銷改判。爰審酌被告前已因竊盜罪經判處罰
    金刑在案（此有臺灣高等法院被告前案紀錄表1 份在卷可參
    ），素行非佳，兼衡其智識程度、犯罪動機、目的、手段、
    犯後態度，暨所竊取之財物價值400 元，且均已發還被害人
    李鴻博，被害人李鴻博亦表示願意原諒被告（見本院卷第76
    頁背面）等一切情狀，量處如主文所示之刑，並諭知易科罰
    金之折算標準。至扣案之扳手1 支，為被告所有，且係供其
    本案犯罪所用之物，爰依刑法第38條第1 項第2 款之規定併
    予宣告沒收。
據上論斷，應依刑事訴訟法第455 條之1 第1 項、第3 項、第36
9 條第1 項前段、第364 條、第299 條第1 項前段，刑法第320
條第1 項、第41條第1 項前段、第19條第2 項、第38條第1 項第
2 款，刑法施行法第1 條之1 第1 項、第2 項前段，判決如主文
。
本案經檢察官吳育增到庭執行職務。
中    華    民    國   100    年    10    月    31    日
                  刑事第四庭  審判長法  官  連育群
                                    法  官  張瓊華
                                    法  官  陳苑文
上列正本證明與原本無異。
不得上訴。
                                    書記官  林金良
中    華    民    國   100    年    10    月    31    日
附錄本案論罪科刑法條全文：
中華民國刑法第320條
（普通竊盜罪、竊佔罪）
意圖為自己或第三人不法之所有，而竊取他人之動產者，為竊盜
罪，處5  年以下有期徒刑、拘役或 5 百元以下罰金。
意圖為自己或第三人不法之利益，而竊佔他人之不動產者，依前
項之規定處斷。
前二項之未遂犯罰之。